【裁判字號】    95,訴,168
【裁判日期】    950627
【裁判案由】    貪污治罪條例等
【裁判全文】
臺灣苗栗地方法院刑事判決            95年度訴字第168號
公  訴  人  臺灣苗栗地方法院檢察署檢察官
被      告  甲○○
指定辯護人  本院公設辯護人  乙○○
上列被告因貪污治罪條例等案件，經檢察官提起公訴（臺灣板橋
地方法院檢察署91年度偵字第8154號、8243、11129 、18772 號
），本院判決如下：
    主  文
甲○○連續依據法令從事公務之人員，對於違背職務之行為，收
受賄賂，處有期徒刑捌年陸月，褫奪公權陸年。
    事  實
一、甲○○為苗栗縣警察局保安隊巡佐，係依據法令從事公務之
    人員，且具有調查職務，因偵辦案件所需，得向各警察局通
    報台或主管機關查詢案件關係人之入出境資料、前科、車籍
    、口卡、全戶資料、電話、行動電話、銀行帳戶等資料。茲
    因黃信華（原名黃禎山，業經臺灣板橋地方法院另予判決）
    係徵信業者，自民國87年11月起至91年4 月間，違法接受康
    升鴻（已由檢察官為不起訴處分）及同為徵信業者之陳明蘭
    、賴月霞、許文博、蔡耀明（以上4 人均經臺灣板橋地方法
    院另行審結）等人之委託，辦理查詢案外人郭士昂等人之入
    出境、前科、車籍、口卡、全戶資料、電話查住址、行動電
    話、銀行帳戶等資料（以每件入出境資料新台幣500 到800
    元、前科資料500 元、車籍資料500 元、口卡800 元、全戶
    資料1500元、電話查住址800 元、查行動電話2000元、銀行
    帳戶3000元計價），乃利用與甲○○間之「管道」關係，於
    90年10月15日起至91年4 月8 日止，由黃信華將其負擔通話
    費用之0000000000號行動電話1 只，交付予甲○○供其使用
    ，再由黃信華以電話撥打上揭行動電話號碼與甲○○聯絡，
    告知甲○○欲查詢之資料種類後，由甲○○基於收賄及公務
    員意圖營利而洩漏個人資料之概括犯意，先後利用職務上之
    機會，以其本人或盜用同事魏正銀之領用密碼「3109JH」、
    「A76E PH 」，登入警政電腦連線系統，查詢得知如附表一
    所示之資料後，再將上開應保密之個人資料，透過電話回報
    洩漏予黃信華後，持黃信華所交付之戶名為粘美津（黃信華
    之配偶，業由檢察官另為不起訴處分）帳號0000000000000
    號之合作金庫彰營分行提款卡，多次自合作金庫苗栗分行等
    苗栗地區金融機構提款機提領收受黃信華自彰化市之金融機
    構匯付之賄款共計2.392.500 元（提領之次數、日期、金額
    、提款機編號、提款機代理銀行均詳如附表二所示）。
二、案經法務部調查局北部地區機動工作組移送台灣板橋地方法
    院檢察署檢察官偵查起訴。
    理  由
一、上開犯罪事實，業據被告甲○○坦認不諱，經核與同案共犯
    黃明華、證人粘美津於警訊、偵查中供、證內容相符。而被
    告甲○○任職於苗栗縣警察局保安隊巡佐期間，曾持黃信華
    所交付且由黃信華負擔通話費用之000000000號行動電話，
    接受被告黃信華之指示，連續違背職務以本人或盜用同事魏
    正銀警員之領用密碼登入警政電腦系統查取如附表一所示之
    特定人出入境、前科、車籍、口卡、外籍過電話回報予被告
    黃信華之事實，業經被告甲○○於法務部調查局北部地區機
    動工作組（以下簡稱「調查局」）詢問時自白不諱，亦核與
    同案被告黃信華於調查局之供述情節一致。此外，並有黃信
    華、陳明蘭、康升鴻、賴月霞、蔡耀明等人監察錄音帶184
    捲、通訊監察報告和傳真解譯資料、遠傳電信股份有限公司
    0000000000號電話申登用戶基本資料查覆單、苗栗縣警察局
    91年4 月30日苗警資字第0910050378號函暨所附甲○○、魏
    正銀88年1 月至91年4 月服務單位連線端末代號及個人密碼
    一覽表（查詢車籍資料作業報表）、88年1 月至91年4 月電
    話查詢車籍保密代號一覽表、苗栗縣警察局91年5 月28日苗
    警資字第12720 號函暨所附甲○○、魏正銀於90年10月至91
    年3 月間，以領用密碼查詢國人入出境及車籍資料之警政署
    終端工作站使用紀錄表各1 件等物證可稽。至於被告甲○○
    為收受被告黃信華所交付之賄款，自87年11月2 月至3 月間
    ，使用黃信華所交付粘美津所有之帳號0000000000000 號之
    合作金庫彰營分行提款卡，多次在苗栗地區之合作金庫等金
    融機構自動提款機提領黃信華匯付至該帳戶之賄款計151 次
    ，共收受賄賂總計2.392.500 元（如附表四所示）之事實，
    除有前開被告甲○○及黃信華之自白外，且有對黃信華實施
    通訊監察錄音帶暨相關通訊監察報告1 件、合作金庫彰營分
    行91年6 月10日合金彰營字第0910002685號函暨所附粘美津
    0000000000000 號帳戶自開戶日至90年1 月1 日所有交易明
    細及金融卡提款項目交易地點明細資料5 紙、91年2 月20日
    合金彰營字第0910000787號函暨所附粘美津同上帳戶至90年
    1 月至91年2 月15日往來交易明細資料4 紙、同上分行91年
    3 月6日合金彰營字第0910001036號函暨所附粘美津同上帳
    戶自91年1 月至同年2 月15日所有金融卡提款之自動櫃員機
    代理銀行及交易地點明細資料2 紙、同上分行粘美津同上帳
    戶自91年2 月15日至同年4 月8 日所有交易明細表和金融卡
    提款之自動櫃員機代理銀行及交易地點明細表1 紙、合作金
    庫苗栗分行91年3 月26日合金苗字第407 號函暨該行編號T0
    180S02號自動櫃員機91年2 月4 日提款明細表1 紙、同上編
    號之自動櫃員機91年3 月14日提款明細表1 紙、被告甲○○
    於91年2 月4 日上午10時許使用前揭粘美津帳戶之提款卡提
    領賄款之錄影帶1 捲及翻拍照片4 幀、被告甲○○於91年3
    月14日下午2 時許使用前揭粘美津帳戶之提款卡於合作金庫
    苗栗分行編號T0180S03號自動櫃員機提領賄款之錄影帶1 捲
    及翻拍照片3 幀等在卷足憑（附於板檢91年度偵字第8154號
    偵查卷宗第147 至155 頁），堪證被告甲○○前開自白，確
    與事實相符。本件事證明確，被告甲○○犯行，洵堪認定。
二、論罪科刑：
（一）按被告甲○○行為後，貪污治罪條例雖於92年2 月6 日公
      布修正，惟其第4 條第1 項第5 款、第11條第1 項論罪科
      刑相關規定並無修正變更，自毋庸依刑法第2 條第1 項前
      段之規定予以比較，即應適用裁判時（修正後）之法律。
      次按刑法第318 條之1 之洩漏利用電腦設備而知悉之秘密
      罪，相較於同法第132 條第1 項之洩漏國防以外秘密罪，
      本屬特別規定，應優先適用。而刑法第318 條之1 罪相較
      於電腦處理個人資料保護法第33條之罪2 罪間，又有普通
      法與特別法之法規競合關係，依特別法優於普通法之原則
      ，即應優先適用電腦處理個人資料保護法第33條規定，均
      合先敘明。
（二）核被告甲○○所為，係犯修正後貪污治罪條例第4 條第1
      項第5 款違背職務收受賄賂罪及違反電腦處理個人資料保
      護法第8 條之規定，應依同法第33條規定處斷。起訴書論
      罪法條中漏未論及違反電腦處理個人資料保護法部分，且
      誤引刑法第132 條第1 項之洩漏國防以外秘密罪，均應予
      更正，且逕行變更法條。被告甲○○要求、期約賄賂之低
      度行為，為較高度之收受賄賂犯行所吸收，不另論罪。所
      犯前開2 罪，分別均時間緊接，構成要件相同，顯均係基
      於概括犯意反覆為之，為連續犯，應依刑法第56條之規定
      各以一罪論，並加重其刑（法定刑為無期徒刑之部分，依
      法不得加重）。又被告甲○○為有調查職務之警察人員，
      且所洩漏者亦為其職務上知悉之事項，應依修正後貪污治
      罪條例第7 條規定，就所犯貪污治罪條例第4 條第1 項第
      5 款之罪遞加重其刑；又假借職務上之權力，犯電腦處理
      個人資料保護法第33條之罪，亦應依同法第35條規定遞加
      重其刑。被告甲○○所犯貪污治罪條例罪，在偵查中自白
      其收賄犯行（參見板檢91年度偵字18772 號偵查卷宗92年
      2 月27日訊問筆錄第197 頁反面），並自動繳交受賄所得
      財物（此有台灣板橋地方法院檢察署贓證物款收據1 紙附
      於臺灣板橋地方法院卷宗《一》第168 頁反面），應依同
      條例第8 條第2 項規定，減輕其刑，並依法先加後減。再
      被告甲○○所犯違反電腦處理個人資料保護法罪與違背職
      務收受賄賂罪之2 罪間，具有方法結果之牽連關係，為牽
      連犯，應從一重之違背職務收受賄賂罪處斷。
（三）爰審酌被告甲○○身為公務員，本應清廉自守，不得任意
      將資料洩漏或交付他人，竟為圖一己之私利，擅將資料提
      供他人圖利，妨害個人隱私甚鉅，亦重大影響對他人資料
      之守密與管理，除侵害個人法益外復侵害國家法益，惟其
      犯後已坦承犯行，深具悔意，並自動繳交全部所得財物，
      態度良好等一切情狀，量處如主文所示之刑，並依修正後
      貪污治罪條例第17條之規定，宣告褫奪公權。至收受賄賂
      所得財物2.392.500 元，本應依同條例第10條第1 項、第
      2 項之規定，宣告追繳沒收，但被告甲○○既已自動向檢
      察官繳交全部所得財物，爰不再宣告沒收；至於（000000
      0000號）之行動電話1 只，係共犯黃明華無償交付其使用
      ，雖由黃明華支付電話費用，然並未移轉其所有權，難謂
      係貪污治罪條例第10條所指之「所得財物」；又該電話雖
      供被告犯罪使用，然並非被告所有，故依刑法第38條規定
      ，亦不得宣告沒收，均併此敘明。
據上論斷，應依刑事訴訟法第299 條第1 項前段、第300 條，修
正後貪污治罪條例第4 條第1 項第5 款、第7 條、第8 條第2項
、第17條，電腦處理個人資料保護法第8 條、第33條、第35 條
，刑法第11條前段、第56條、第55條、第37條第2 項，罰金罰鍰
提高標準條例第1 條，判決如主文。
本案經檢察官戴瑞麒到庭執行職務。
中    華    民    國    95    年    6     月    27    日
                  刑事第二庭審判長法  官  楊台清
                                  法  官  呂曾達
                                  法  官  顧正德
以上正本證明與原本無異
如不服本判決應於送達後10日內向本院提出上訴狀
                                  書記官  劉千瑄
中    華    民    國    95    年    6     月    27    日
附錄本案論罪科刑法條全文
修正後貪污治罪條例第4條
有下列行為之一者，處無期徒刑或十年以上有期徒刑，得併科新
台幣1 億元以下罰金：
一  竊取或侵占公用或公有器材、財物者。
二  藉勢或藉端勒索、勒徵、強占或強募財物者。
三  建築或經辦公用工程或購辦公用器材、物品，浮報價額、數
    量、收取回扣或有其他舞弊情事者。
四  以公用運輸工具裝運違禁物品或漏稅物品者。
五  對於違背職務之行為，要求、期約或收受賄賂或其他不正利
    益者。
前項第 1 款至第 4 款之未遂犯罰之。
電腦處理個人資料保護法第8條
公務機關對個人資料之利用，應於法令職掌必要範圍內為之，並
與蒐集之特定目的相符。但有左列情形之一者，得為特定目的外
之利用：一法令明文規定者。
二  有正當理由而僅供內部使用者。
三  為維護國家安全者。
四  為增進公共利益者。
五  為免除當事人之生命、身體、自由或財產上之急迫危險者。
六  為防止他人權益之重大危害而有必要者。
七  為學術研究而有必要且無害於當事人之重大利益者。
八  有利於當事人權益者。
九  當事人書面同意者。
電腦處理個人資料保護法第33條
意圖營利違反第7 條、第8 條、第18條、第19條第1 項、第2 項
、第23條之規定或依第24條所發布之限制命令，致生損害於他人
者，處二年以下有期徒刑、拘役或科或併科新臺幣四萬元以下罰
金。


司法院資訊處製作；財團法人民間司法改革基金會備份。
